最高法院民事裁定　　　　　　　　　　　　　　　八十七年度台上字第二八○四號
　　上 訴 人　馮翠姬
　　被上訴人　彭秀英
右當事人間請求確認抵押權不存在等事件，上訴人對於中華民國八十六年三月二十四
日台灣高等法院第二審更審判決（八十五年度重上更(一)字第一三一號），提起上訴，
本院裁定如左：
    主  文
上訴駁回。
第三審訴訟費用由上訴人負擔。
    理  由
按對於第二審判決上訴，非以其違背法令為理由，不得為之，民事訴訟法第四百六十
七條定有明文。依同法第四百六十八條規定，判決不適用法規或適用不當者，為違背
法令。而判決有同法第四百六十九條所列各款情形之一者，為當然違背法令。是當事
人提起上訴，如依民事訴訟法第四百六十八條規定，以第二審判決有不適用法規或適
用法規不當為理由時，其上訴狀或理由書應有具體之指摘，並揭示該法規之條項或其
內容。若係成文法以外之法則，應揭示該法則之旨趣。倘為司法院解釋、或本院之判
例，則應揭示該判解之字號或其內容。如以民事訴訟法第四百六十九條所列各款情形
為理由時，其上訴狀或理由書，應揭示合於該條款之事實。上訴狀或理由書如未依此
項方法表明或其所表明者，顯與上開條文規定之情形不相合時，即難認為已對第二審
判決之違背法令有具體之指摘，其上訴自難認為合法。本件上訴人對第二審判決提起
上訴，雖以該判決違背法令為由，惟核其上訴理由狀所載內容，係就原審取捨證據、
認定事實之職權行使所論斷：坐落如原判決附表一（下稱附表一）所示不動產（下稱
系爭抵押物）為被上訴人所有，於民國八十二年十一月五日設定擔保本金最高限額新
臺幣（下同）四百萬元、義務人與債務人均為被上訴人、存續期間自八十二年十一月
五日至八十三年十一月四日之抵押權（下稱系爭抵押權）予上訴人，而上訴人據以聲
請拍賣系爭抵押物時，主張為擔保債權所提出之本票有二紙，其中發票日為八十二年
十月三十日、到期日八十二年十一月三十日、票面金額二百四十八萬元之本票，係由
訴外人曾平允所單獨簽發，其發票人曾平允非系爭抵押權之債務人，上訴人即不得以
該本票為系爭抵押權之債權憑證，另一紙為被上訴人與曾平允共同簽發，如原判決附
表二（下稱附表二）所示之本票，業經發回前之原審判決確認該本票債權不存在確定
在案，且持該本票向上訴人借款者，亦為訴外人曾平允，非被上訴人。被上訴人復未
委託該訴外人向上訴人借款，或該訴外人有表見代理被上訴人向上訴人借款之情事。
又上訴人所主張對被上訴人有無因管理或不當得利債權，並不在系爭抵押權擔保之債
權範圍內。再觀之系爭抵押權之存續期間為自八十二年十一月五日起至八十三年十一
月四日，以迄本件原審言詞辯論終結時之八十六年三月十八日止，其存續期間已屆至
，更可見該抵押權所擔保之債權即無由再發生，則被上訴人主張系爭最高限額抵押權
已不存在，堪認為實在。從而，被上訴人請求確認系爭抵押權不存在，及本於民法第
七百六十七條之規定，請求塗銷系爭抵押權，應屬正當等情，指摘其為不當，並就原
審已論斷者，泛言未論斷，而未具體表明究有如何合於不適用法規、適用法規不當、
或民事訴訟法第四百六十九條所列各款之事實，難認對該判決之如何違背法令已有具
體之指摘，依首揭說明，應認其上訴為不合法。至上訴人所稱之本院六十六年台上字
第一○九七號判例與本件兩造間無借貸關係存在之情形不同，尚難比附援引，併此說
明。
據上論結，本件上訴為不合法。依民事訴訟法第四百八十一條、第四百四十四條第一
項、第九十五條、第七十八條，裁定如主文。
中      華      民      國    八十七    年     十二     月      三      日
                              最高法院民事第七庭
                                  審判長法官  蘇  茂  秋
                                        法官  蘇  達  志
                                        法官  顏  南  全
                                        法官  葉  賽  鶯
                                        法官  徐  璧  湖
      右正本證明與原本無異
                                              書  記  官
中      華      民      國    八十七    年     十二     月     十六     日
